臺灣臺中地方法院民事判決
                                   110年度中簡字第1694號
原      告  曹玉梅  
被      告  張絖竣  
上列當事人間請求確認本票債權不存在事件，本院於民國110年9
月13日言詞辯論終結，判決如下：
    主      文
確認被告對原告就本院110年度司票字第2830號民事裁定所示如
附表之本票之票據請求權不存在。
被告不得執前項之民事裁定為執行名義，聲請對原告之財產為強
制執行。
訴訟費用由被告負擔。
    事實及理由
壹、程序方面：
    按訴狀送達後，原告不得將原訴變更或追加他訴。但請求之
    基礎事實同一者，不在此限；被告於訴之變更或追加無異議
    ，而為本案之言詞辯論者，視為同意變更或追加，民事訴訟
    法第255條第1項第2款、第2項定有明文。查原告於起訴時訴
    之聲明為：被告不得持本院110年度司票字第2830號民事裁
    定（下稱系爭本票裁定）為執行名義，對原告之財產強制執
    行等語（見本院卷第13頁），嗣於本院民國110年9月13日言
    詞辯論期日追加訴之聲明：請求確認被告對原告就系爭本票
    裁定所示本票（下稱系爭本票）之票據請求權不存在等語（
    見本院卷第76頁）。經核原告追加之訴與原訴所主張者，均
    為如被告所持系爭本票之票據請求權已經罹於時效，且兩造
    間就系爭本票並無原因關係存在之基礎事實，其主要爭點有
    共通性及關聯性，而就原訴所主張之事實及證據資料，於追
    加之訴之審理得加以利用，無害於被告程序權之保障，且符
    合訴訟經濟；又被告就原告之訴之追加並無異議，而為本案
    言詞辯論，核與上開規定並無不合，應予准許。
貳、實體方面：
一、原告起訴主張：被告持有原告所簽發之系爭本票，因未載到
    期日，至遲應於107年6月8日提示付款，惟被告遲至110年5
    月間方為付款之請求，其請求權顯已罹於3年之時效期間，
    原告自得依法為時效抗辯，被告就系爭本票對原告之票據請
    求權即歸於消滅，已不得持系爭本票裁定為執行名義對原告
    之財產聲請強制執行。又原告與被告素不相識，未曾向被告
    借貸金錢，爰依法提起本件訴訟等語。並聲明：如主文所示
    。
二、被告則以：票據為文義證券及無因證券，被告只須就系爭本
    票之真正負證明之責，原告應就其抗辯之原因事實負舉證責
    任。原告係於104年6月8日在臺中地區向被告借貸3萬元，被
    告已如數交付借款。兩造於系爭本票裁定前後有過聯繫，被
    告並有寄發存證信函給原告，而原告曾於電話中表示願還款
    之意，可見原告確有借貸金錢之事實。被告有以系爭本票裁
    定聲請強制執行，現執行程序已經終結，有取得債權憑證等
    語，資為抗辯。並聲明：㈠原告之訴駁回。㈡如受不利之判決
    ，願供擔保免為假執行。
三、得心證之理由：
  ㈠按確認法律關係之訴，非原告有即受確認判決之法律上利益
    者，不得提起之，民事訴訟法第247條第1項前段定有明文。
    所謂「即受確認判決之法律上利益」，須因法律關係之存否
    不明確，致原告在私法上之地位有受侵害之危險，而此項危
    險得以對於被告之確認判決除去之者，始為存在。查本件原
    告主張系爭本票裁定所示系爭本票之票據請求權，已罹於3
    年之消滅時效，然被告仍持系爭本票聲請本院裁定准予強制
    執行，致原告在法律上之地位有不安之狀態存在，且此種不
    安之狀態，能以確認判決將之除去，故原告提起本件確認之
    訴，揆諸上開說明，自有確認之利益。
  ㈡原告主張被告持有系爭本票，並以之聲請本院裁定准予強制
    執行，經本院發給系爭本票裁定在案等情，業據提出系爭本
    票裁定為證（見本院卷第17頁），且為被告所不爭執，並經
    本院依職權調取系爭本票裁定聲請卷宗查閱屬實，自堪信原
    告上開主張為真實。
  ㈢又原告主張系爭本票之請求權已因罹於3年時效期間而消滅等
    情，然為被告所否認，並抗辯兩造於系爭本票裁定前後有聯
    絡，原告於通話中有表示願意處理、還款之意云云。經查：
　⒈按票據上之權利，對本票發票人，自到期日起算；見票即付
    之本票，自發票日起算；3年間不行使，因時效而消滅，票
    據法第22條第1項前段定有明文。查系爭本票未載到期日，
    視為見票即付，依前揭規定，應以發票日即104年6月8日為
    到期日，其時效期間應至107年6月7日屆滿。而被告遲至110
    年5月18日始持系爭本票向本院聲請准予強制執行，有民事
    聲請本票裁定狀上本院收狀日期戳章可證，顯已逾3年之時
    效期間無訛。
　⒉次按債務人於時效完成後所為之承認，固無中斷時效之可言
    ，然既明知時效完成之事實，仍為承認行為，自屬拋棄時效
    利益之默示意思表示。查被告固抗辯原告於通話中有表示願
    意還款、處理之意云云，然為原告所否認。被告就其上開抗
    辯，雖提出錄音光碟為證，然其就本院勘驗錄音光碟之結果
    ：原告於通話過程中一直要求被告說明系爭本票從何處取得
    ，並無承認票據債務之意思等情，並未爭執，僅抗辯此為原
    告單方面之說法等語（見本院卷第77頁），足證原告於與被
    告通話過程中並無承認系爭本票債務之表示，應堪認定。是
    被告抗辯原告於通話過程中有表示願意還款、處理云云，顯
    無可採。準此，原告於系爭本票之票據請求權罹於時效後，
    既未曾有承認債務之行為，而無從認為有拋棄時效利益之意
    思表示，則原告自仍得以時效完成為由，拒絕給付。
　⒊再按消滅時效完成後，如債權人再向債務人請求，或依原執
    行名義或債權憑證聲請法院再行強制執行時，亦不生中斷時
    效或中斷事由終止重行起算時效之問題。查被告曾於110年6
    月8日寄發存證信函予原告，請原告於7日內付款等情，雖提
    出存證信函及普通掛號回執為證（見本卷卷第32、33頁）；
    被告另於同年月6月16日持系爭本票裁定聲請強制執行，經
    本院民事執行處以110年度司執字第72379號（下稱系爭執行
    程序）受理，然因原告無財產可供執行，至未能執行，而於
    同年7月20日以中院麟民執110司執未字第72379號發給債權
    憑證等情，亦經本院調取上開執行事件卷宗查閱無訛，且為
    兩造所不爭執，固均堪認定。惟系爭本票之票據請求權既於
    107年6月7日罹於時效，則被告縱嗣於其請求權罹於時效後
    ，持系爭本票聲請本院裁定准予強制執行，或持系爭本票裁
    定作為執行名義聲請強制執行，或以存證信函請求原告給付
    票款，參諸上開說明，均不生時效中斷之效力，其時效亦無
    從重行起算。
  ㈣再按時效完成後，債務人得拒絕給付，民法第144條第1項定
    有明文。而民法第144條第1項規定既時效完成後，債務人得
    拒絕給付，因此消滅時效完成之效力，不過發生拒絕給付之
    抗辯權，並非使請求權當然消滅，債務人若不行使其抗辯權
    ，法院自不得以消滅時效業已完成，即認請求權已歸消滅。
    而債務人於請求權時效期間屆滿時，取得時效抗辯權，一經
    行使抗辯權，該當請求權即歸於消滅。而消滅時效完成後，
    債務人所取得拒絕給付之抗辯權，性質上為「滅卻性抗辯權
    」（永久性抗辯權），故債務人之抗辯即使請求權發生消滅
    之效果（參見施啟揚著「民法總則」第410頁、三民書局股
    份有限公司發行、101年10月修訂八版四刷）。查被告就系
    爭本票對原告之票據請求權，既於107年6月7日罹於時效，
    原告並提起本件訴訟，行使抗辯權，則依前揭說明，系爭本
    票之票據請求權即歸於消滅。從而，原告主張系爭本票裁定
    所示系爭本票之票據請求權不存在，核屬有據。
　㈤另按執行名義無確定判決同一之效力者，於執行名義成立前
    ，如有債權不成立或消滅或妨礙債權人請求之事由發生，債
    務人亦得於強制執行程序終結前提起異議之訴，強制執行法
    第14條第2項定有明文。而強制執行法第14條所定債務人異
    議之訴，係以排除執行名義之執行力為目的，故提起此一訴
    訟之原告，固得請求判決宣告不許就執行名義為強制執行，
    以排除該執行名義之執行力，使債權人無從依該執行名義聲
    請為強制執行，惟如債權人已就債務人之財產聲請強制執行
    ，則債務人尚得請求撤銷該強制執行程序，以排除其強制執
    行（最高法院87年度台上字第1578號判決意旨參照）。是債
    務人提起異議之訴，其聲明請求撤銷特定執行事件之執行程
    序，或請求債權人不得持執行名義對債務人為強制執行，均
    無不可，債務人如僅為前一聲明，而債權人嗣聲請撤回強制
    執行時，因其請求內容無從實現，其訴固難認為有理由，但
    如債務人為後一聲明，因債權人撤回執行，不影響執行名義
    之執行力，對於債務人之請求不生妨礙，法院即不得逕以債
    權人撤回執行為由駁回其請求（最高法院109年度台上字第7
    64號判決參照）。執行法院因執行債務人現無財產可供執行
    者，而發給執行債權人債權憑證之情形，因執行名義之執行
    力仍然存在，自應為相同之解釋。查系爭本票裁定屬無確定
    判決同一效力之執行名義，而被告係在原告於110年5月31日
    提起本件訴訟後之同年6月16日持系爭本票裁定聲請強制執
    行，然系爭執行程序嗣因原告現無財產可供執行，經本院民
    事執行處發給債權憑證而終結在案，業如前述，然被告所持
    系爭本票裁定之執行力仍然存在，對於原告之請求不生妨礙
    ，依上開說明，原告自仍得提起本件訴訟，請求被告不得執
    系爭本票裁定為執行名義聲請對被上訴人之財產為強制執行
    。而被告就系爭本票之票據請求權已不存在，既經本院認定
    如前，則系爭本票裁定之執行力已不復存在，被告自無從以
    之作為執行名義，向執行法院聲請對原告之財產強制執行。
    從而，原告請求被告不得執系爭本票裁定為執行名義聲請對
    原告之財產為強制執行，即有理由，應予准許。 
  ㈥綜上所述，原告請求確認被告對原告就系爭本票裁定所示系
    爭本票之票據請求權不存在，及請求被告不得執系爭本票裁
    定為執行名義，對原告之財產為強制執行，為有理由，應予
    准許。
四、本件事證已臻明確，兩造其餘攻擊防禦方法，與本件判決結
    果，尚無影響，爰不逐一論述，附此敘明。
五、被告雖陳明如受不利判決，願供擔保請求免為假執行之宣告
    ，然本件為確認判決，並無執行力，亦不得宣告假執行，則
    被告陳明願供擔保免為假執行，即無必要，附此敘明。
六、本件訴訟費用額確定為1,000元，由被告負擔。
七、結論：本件原告之訴為有理由，依法判決如主文。　　
中　　華　　民　　國　　110 　年　　 9　　月　　27　　日
                      臺灣臺中地方法院臺中簡易庭
                                  法　官　郭妙俐

以上正本係照原本作成。
如不服本判決，應於送達後20日內，向本院提出上訴狀並表明上
訴理由，如於本判決宣示後送達前提起上訴者，應於判決送達後
20日內補提上訴理由書（須附繕本）。如委任律師提起上訴者，
應一併繳納上訴審裁判費。
中　　華　　民　　國　　110 　年　　 9　　月　　27　　日
                                  書記官　林素真
附表：
編號 發票日票據號碼發票人票面金額（新臺幣）到期日１104.6.8TH719240曹玉梅  3萬元未  載